臺灣高等法院臺南分院刑事判決
                                   109年度上訴字第1112號
上  訴  人  臺灣嘉義地方檢察署檢察官
被      告  乙○○


上列上訴人因被告傷害案件，不服臺灣嘉義地方法院109 年度訴
字第281號，中華民國109年8月4日第一審判決（起訴案號：臺灣
嘉義地方檢察署109年度偵字第3472 號），提起上訴，本院判決
如下：
    主  文
上訴駁回。                                              
    事實及理由
一、經本院審理結果，認第一審以被告乙○○犯兒童及少年福利與
    權益保障法第112條第1項前段、刑法第277條第1項之成年人
    故意對少年犯傷害罪，判處有期徒刑3月，並諭知易科罰金
    折算之標準為新臺幣1,000元折算1日，認事用法及量刑均無
    不當，應予維持，並引用第一審判決書記載之事實、證據及
    理由（如附件）。
二、檢察官上訴意旨略以：被告犯行明確，卻仍矯飾卸責，犯後
    毫無悔意。告訴人甲○○當時僅為就讀國小之少年，因細故即
    遭成年且高大之被告傷害，身心因此受創，被告惡害非輕，
    且有對於12歲以上而未滿18歲之少年故意傷害之加重事由，
    原審量刑顯屬過輕等語。
三、按刑罰之量定，係屬實體法上賦予法院得為自由裁量之事項
    ，苟於法定要件或範圍之內予以量定，客觀上未有逾越法律
    所規定之範圍，或有明顯濫權之情形，自不能遽認有過重或
    過輕之違誤（最高法院75年度台上字第7033號判決意旨參照
    ）。又在同一犯罪事實與情節，如別無其他加重或減輕之原
    因，下級審法院量定之刑，亦無過重或失輕之不當情形，則
    上級審法院對下級審法院之職權行使，原則上應予尊重。茲
    查：
  １原審審酌被告為成年人，與斯時為少年之告訴人甲○○在運動
    場上，僅因告訴人噴灑痠痛藥劑，受風向因素影響造成藥劑
    飄散，竟未能以和平理性手段處理，而為本案犯行，其犯後
    否認有傷害故意，且未取得告訴人諒解之犯後態度、犯罪情
    節及其素行、暨其自陳之智識程度、家庭生活狀況、檢察官
    與告訴人之意見等一切情狀（見附件理由欄參、二所述），
    量處上開之刑，及諭知易科罰金之折算標準。
　２經核原審就被告犯罪情節，其尚未與告訴人達成和解，徵得
    告訴人之諒解，犯後否認之態度及其他一切量刑基礎，已於
    理由欄內具體說明，顯已斟酌刑法第57條各款所列事項與其
    他一切情狀，基於刑罰目的性之考量、行為人刑罰感應力之
    衡量、告訴人所受損害等因素而為刑之量定，並未逾越法定
    刑度，亦無違背公平正義之精神，或有違反比例原則之情事
    ，客觀上不生量刑畸重畸輕之裁量權之濫用。再者，本院審
    酌上情，及被告自陳高職畢業、目前就讀大學夜校一年級之
    智識程度，未婚、尚無子女，目前住在學校宿舍等家庭生活
    、經濟等一切情狀，亦認應量處如上之刑度，是原審對被告
    所量處之刑，尚屬妥適。又原審以被告是成年人，故意對12
    歲以上未滿18歲之告訴人為傷害行為，依兒童及少年福利與
    權益保障法第112條第1項前段規定加重其刑，亦已考量被告
    係對少年犯罪之情節，是檢察官以上開情詞指摘原判決有量
    刑過輕之違誤，並無可採。
四、綜上，原判決並無量刑過輕之違誤，檢察官上訴所指，並無
    理由，應予駁回。
據上論結，應依刑事訴訟法第373條、第368條，判決如主文。
本案經檢察官陳美君提起公訴，檢察官李志明提起上訴，檢察官
柯怡伶到庭執行職務。
中　　華　　民　　國　 109　　年　　10　　月　　21　　日
                  刑事第一庭    審判長法  官  楊清安
                                      法  官  蕭于哲
                                      法  官  陳珍如
以上正本證明與原本無異。
如不服本判決應於收受送達後20日內向本院提出上訴書狀，其未
敘述上訴理由者，並得於提起上訴後20日內向本院補提理由書（
均須按他造當事人之人數附繕本）「切勿逕送上級法院」。
　　　　　　　　　　　　　　　　　　　書記官  盧建元
中　　華　　民　　國　 109　　年　　10　　月　　21　　日

附件：
臺灣嘉義地方法院刑事判決　　　　　　　109年度訴字第281號
公　訴　人　臺灣嘉義地方檢察署檢察官
被　　　告　乙○○　男　00歲（民國00年0月00日生）
                    身分證統一編號：0000000000號
                    住嘉義縣○○鄉○○村0鄰○○○000號
上列被告因傷害案件，經檢察官提起公訴（109 年度偵字第3472
號），本院判決如下：
    主    文
乙○○成年人故意對少年犯傷害罪，處有期徒刑參月，如易科罰
金，以新臺幣壹仟元折算壹日。
    犯罪事實
一、乙○○為成年人，因少年甲○○（民國00年生，年籍詳卷）
    於109 年4 月19日下午3 時30分許，在嘉義市○區○○路00
    0 號「○○○○」為其同學黃○誠噴灑肌樂，而乙○○坐
    在甲○○前方距離1.5 公尺至1.6 公尺之處所，因風向因素
    ，乙○○受甲○○噴灑肌樂噴霧飄散之影響，遂起身質問後
    ，基於成年人故意對少年傷害之犯意，撿拾該處地面上所放
    置仍裝有部分運動飲料之寶特瓶，朝甲○○進行丟擲，造成
    甲○○受有頭部其他部位撕裂傷之傷害。
二、案經甲○○之母林○琪訴由嘉義市政府警察局第一分局報告
    ，與甲○○告訴於臺灣嘉義地方檢察署檢察官偵查起訴。
    理    由
壹、證據能力：
    被告乙○○對於本案下列所引用證據，均同意有證據能力或
    不予爭執（見本院卷第51至53頁，至於被告主張證人即告訴
    人甲○○所述之內容不實，僅屬該等陳述之證明力層次之問
    題，與證據能力無涉），且查：
一、被告所為不利於己供述之證據能力：
    按刑事訴訟法第100 條規定，雖將被告對於犯罪之自白及其
    他不利益之陳述區分為二，然自白在本質上亦屬於自己不利
    益陳述之一種，同法第156 條第1 項，固僅就自白之證據能
    力為規定，但對於其他不利益之陳述證據能力之有無，仍有
    其適用，此有最高法院101 年度台上字第473 號判決意旨足
    資參照。查被告雖否認犯行，然其就本案有手持上開寶特瓶
    作出扔擲之動作，該寶特瓶隨後擊中告訴人甲○○頭部等情
    所為陳述，仍屬不利於己之供述，其並未主張係遭任何不正
    方法所取得，復無事證足認該等陳述係受到任何不正方法而
    來，倘經與本案其他事證互佐而得認與事實相符，均得為證
    據。
二、被告以外之人於審判外所為陳述之證據能力：
    下列所引用被告以外之人於審判外之供述，雖均係傳聞證據
    ，惟當事人對於該等證據或同意有證據能力，或對於證據能
    力不予爭執，經本院審酌該等證據資料製作時之情況，並無
    違法不當及證明力明顯過低之瑕疵，以之作為證據應屬適當
    ，依刑事訴訟法第159 條之5 規定，認該等證據資料有證據
    能力。
三、卷附照片之證據能力：
    卷附告訴人甲○○受傷照片（見警卷第19頁）係藉由科學、
    機械之原理，對於告訴人甲○○受傷之即時情狀為忠實且正
    確之記錄。而卷附扣案寶特瓶照片（見警卷第19-1頁），是
    員警據報到場處理時，將被告所扔擲之寶特瓶當場查扣並密
    封後，予以靜態拍攝所得。丈量告訴人甲○○身高之照片（
    見偵卷第35頁）則是偵查中，經法警將告訴人甲○○站立時
    之高度以靜態拍攝所得。均未有個人主觀意見在內之人為操
    作，性質上屬非供述證據之證物。而上開非供述證據之證物
    ，與本案犯罪事實具有關聯性，且無事證足認係實施刑事訴
    訟程序之公務員違背法定程序而取得，並無依法應予排除之
    情事，是得作為證據。
四、扣案物之證據能力：
    扣案運動飲料1 瓶，乃是司法警察到場處理時，因該物遺留
    在現場而予以查扣，有嘉義市政府警察局第一分局扣押筆錄
    暨扣押物品目錄表可參（見警卷第12至15頁），該物品與本
    案犯罪事實具有關聯性，復無事證足認係實施刑事訴訟程序
    之公務員違背法定程序而取得之證據，無依法應予排除之情
    事，均得作為證據。
貳、實體認定：
一、訊據被告就其於上開時、地，受告訴人甲○○噴灑肌樂噴霧飄
    散之影響，而後持地上所放置仍裝有部分運動飲料之寶特瓶
    扔擲，並擊中告訴人甲○○頭部，告訴人甲○○因此受有頭部其
    他部位撕裂傷之傷害等情，固供認不諱，然矢口否認有何傷
    害犯行，辯稱：伊丟寶特瓶時是坐著，甲○○也是坐著，伊是
    要把寶特瓶往甲○○一旁的地上丟發洩情緒，結果手滑打中甲
    ○○的頭部，伊是不小心的云云。惟查：
  ㈠被告於上開時、地，因受告訴人甲○○噴灑肌樂噴霧飄散之影
    響，而撿拾地上仍裝有部分運動飲料之寶特瓶扔擲，該寶特
    瓶乃擊中告訴人甲○○之頭部，造成告訴人甲○○受有前述傷害
    等情，均為被告所是認，並有證人即告訴人甲○○於偵查中之
    證述（見偵卷第31至33頁）、證人黃○誠於本院審理中之證
    述（見本院卷第93至121 頁）可佐，且有戴德森醫療財團法
    人嘉義基督教醫院診斷證明書、告訴人甲○○受傷照片在卷可
    參（見警卷第11、19頁），復有運動飲料1 瓶扣案可憑，堪
    認屬實。
  ㈡證人即告訴人甲○○於偵訊中證稱：伊在球場見過乙○○，109 
    年4 月19日因為伊同學黃○誠的手扭到，伊拿肌樂幫黃○誠噴
    ，伊噴肌樂時，乙○○坐著滑手機，後來可能風的關係，乙○○
    覺得伊刻意朝伊噴，就站起來大聲罵，拿起旁邊的舒跑直接
    往伊頭部丟，那罐舒跑是伊買的，伊來不及閃，也來不及作
    任何反應，乙○○丟完之後，旁邊有大人表示有人打小孩，伊
    就趁機跑去廁所，黃○誠也有跟去廁所，乙○○丟舒跑時，伊
    是坐著，乙○○是站著，而且是看著伊丟等語（見偵卷第31至
    33頁）。證人黃○誠於本院審理中則證述：伊見過乙○○，不
    算是球友，是一般朋友，伊有跟乙○○加messenger ，伊與甲
    ○○則是國小3 年級至6 年級的同班同學，目前是要升國中1 
    年級的暑假，伊在本案發生之前，與乙○○並沒有吵架或有什
    麼恩怨，109 年4 月19日下午，甲○○在友愛球場頭部受傷流
    血的事情，伊當時有在場，在甲○○旁邊，有看到過程，原本
    是伊手扭到，甲○○幫伊噴肌樂，而乙○○原本大概是盤腿坐著
    、背對著伊，在離伊跟甲○○約1.6 公尺左右的地方滑手機，
    之後不知道乙○○為什麼就站起來並轉過來，表情看起來很生
    氣並說「你幹嘛」，然後拿飲料瓶子很大力往甲○○頭部砸下
    去，飲料原本是放在離伊跟甲○○比較近的位置，乙○○站起來
    後有走近過來，然後乙○○跟甲○○距離很近【經當庭以法庭物
    品相對位置描述並實際丈量約56公分】，乙○○就隨手拿起裡
    面還有裝著舒跑的飲料瓶子往甲○○的頭K 下去，飲料瓶子就
    飛出去，乙○○是很大力甩下去，甲○○當時是坐在地上並且手
    往後撐著地板，甲○○的頭被打中1 下就開始流血，甲○○有說
    「你幹嘛K 我」之後就跑去廁所，伊也跟著甲○○去廁所，乙
    ○○拿飲料瓶砸中甲○○頭部後，有一直要再往伊這邊靠近，當
    時旁邊運動的民眾有講話，乙○○就沒有再靠近，但伊沒有聽
    清楚其他民眾講話的具體內容等語（見本院卷第93至99、10
    1 至109 、111 、114 、119 頁）。互核證人即告訴人甲○○
    與證人黃○誠證述內容，其等對於被告在案發現場突然站起
    並略顯憤怒，隨後拾起現場地上所擺放的飲料寶特瓶，明顯
    以斯時呈現坐姿之告訴人甲○○為目標扔擲，告訴人甲○○之頭
    部遭寶特瓶擊中後流血，而後其他民眾有當場發聲等情所為
    證述均相符一致。參以證人黃○誠於案發當時，雖與告訴人
    甲○○為同班同學，然其與被告亦無任何仇隙，應無單方面附
    和告訴人甲○○，而為虛偽證述以入被告於罪不可之動機，是
    其證述之情節應確實為其親眼見聞之經過，並無虛捏不實之
    情形。再者，依卷附告訴人甲○○受傷照片（見警卷第19頁）
    呈現告訴人甲○○頭部遭寶特瓶擊中後，其左側額頭即血流如
    注，惟參以卷附扣案寶特瓶照片（見警卷第19-1頁），可見
    該寶特瓶瓶身內並無明顯裝有大量液體，經當庭勘驗被告所
    扔擲之寶特瓶，其內僅有約200ml 至250ml 之液體（見本院
    卷第83頁），則以該寶特瓶內僅存容量不多的液體之條件下
    ，應是直接以告訴人甲○○為目標，刻意施加相當之力道加以
    扔擲，始可能造成告訴人甲○○受傷，且當場額頭血流如注，
    亦可證上開證人證述情節可採，被告主觀上是基於傷害之犯
    意而為上開行為。
  ㈢至於被告雖辯稱其是坐姿欲發洩情緒而朝地面扔擲寶特瓶，
    因為手冒汗手滑，手中寶特瓶砸中告訴人甲○○等情，然被告
    於本院審理中所稱其身高191 公分，丟擲飲料瓶時與告訴人
    甲○○距離大概為法庭上法官助理席位桌子前端到證人席桌子
    前端【經當庭測量為125 公分】，丟飲料瓶時，飲料瓶的最
    高點差不多在被告頭部位置等情（見本院卷第88至89頁），
    告訴人甲○○於偵查中穿鞋丈量身高為175 公分（見偵卷第35
    頁），而其於偵訊中供稱身高165 公分（見偵卷第33頁）。
    倘若被告於上開相對位置、高度等條件下，作勢欲朝告訴人
    甲○○身旁地面丟擲上開寶特瓶，卻因手滑造成寶特瓶自手中
    飛出，該寶特瓶之移動軌跡應無可能朝向告訴人甲○○頭部運
    行，且以該只僅裝有200ml 至250ml 液體寶特瓶之重量，亦
    難認僅因自被告手中不慎滑出之力道，足以造成告訴人甲○○
    受有前述傷勢並當場鮮血直流，則被告所辯情節是否可信，
    已非無疑。況證人即告訴人甲○○與證人黃○誠就被告是以站
    姿朝當時坐在地上之告訴人扔擲寶特瓶乙節均證述一致，且
    該寶特瓶斯時內部所裝液體之數量、重量，衡情若非有特定
    目標並刻意施力丟擲，當無可能致使告訴人甲○○額頭受傷流
    血，足佐上開證人所述情節並非虛妄，更徵被告所辯不足採
    信。
  ㈣至於證人黃○誠於本院審理時雖證稱被告所丟擲之寶特瓶，當
    時內裝液體約10分之7 （見本院卷第120 頁），而依卷附案
    發後不久即遭警查扣之寶特瓶照片（見警卷第19-1頁），可
    見該寶特瓶瓶身內並無明顯裝有大量液體，且經本院當庭勘
    驗，其內所剩餘液體約為200ml 至250ml 均與證人黃○誠證
    述液體數量有明顯差異。惟依證人黃○誠證述過程，本案被
    告乃突然站起並大聲質問後，即突撿拾該寶特瓶進行丟擲，
    隨後告訴人甲○○頭部遭擊中並流血，告訴人甲○○與證人黃○
    誠因見此情而先後往廁所移動，則證人黃○誠對於被告丟擲
    之寶特瓶內剩餘液體容量多寡，非無可能因本案事發突然，
    而實際上未就此等細節有進一步的注意，且證人黃○誠於本
    院審理作成時，距離本案發生亦有將近3個月之時間間隔，
    亦可能因時間經過造成其對於此一細節事項之印象模糊。惟
    證人黃○誠所證其餘情節，與告訴人甲○○證述之過程均大致
    相符，且參酌告訴人甲○○所受傷勢、扣案寶特瓶所剩餘液體
    數量等情，亦可佐證證人黃○誠與證人即告訴人甲○○證述被
    告丟擲寶特瓶之情節可採，當無僅以證人黃○誠對被告所丟
    擲寶特瓶內所剩餘液體數量之枝節事項之證述，因未及注意
    或印象模糊致與客觀事證不符，即認其所為全部證述均非可
    信，進而為有利於被告之認定。
  ㈤按兒童及少年福利與權益保障法第112 條第1 項規定，成年
    人故意對少年犯罪者，加重其刑至二分之一，係以行為人明
    知或對於被害人為12歲以上而未滿18歲之少年具有不確定故
    意為加重處罰之要件，以提高對於少年被害人之保護。而被
    告為88年出生，於行為時為成年人，告訴人甲○○為97年出生
    ，本案發生時為12歲以上未滿18歲之少年，均有其等之年籍
    資料在卷可參。又被告於準備程序時自承：伊不知道甲○○就
    讀什麼學校，因為其身材高大，伊認為是就讀國中或高中，
    但大概知道甲○○未滿18歲等語（見本院卷第49頁），於審理
    時亦供稱：伊不知道甲○○當時唸國小，但甲○○看起來像是未
    滿18歲等語（見本院卷第86頁），足見被告於為上開行為時
    ，應是明知告訴人甲○○為未滿18歲之少年，而被告對告訴人
    甲○○為上開傷害行為，自應依兒童及少年福利與權益保障法
    第112 條第1 項前段之規定予以加重。
二、綜上所述，被告所辯並非可採。本案事證明確，被告之犯行
    洵堪認定，應予論科。
參、論罪科刑：
一、核被告所為，係犯兒童及少年福利與權益保障法第112 條第
    1 項前段、刑法第277 條第1 項之成年人故意對少年犯傷害
    罪。
二、爰以行為人之責任為基礎，並審酌被告為成年人，與斯時為
    少年之告訴人甲○○在運動場上，僅因告訴人甲○○噴灑痠痛藥
    劑，因受風向因素影響造成藥劑飄散，竟未能以和平理性手
    段處理，而為本案犯行，所為並非可取，兼衡以被告犯後僅
    坦承其手中所持寶特瓶直接擊中告訴人頭部，惟始終矢口否
    認是基於傷害故意而為，迄今未能取得告訴人之諒解，與本
    案犯罪情節（包含其並非徒手，而是以手扔擲物品，及造成
    告訴人受有前述傷勢，額頭當場鮮血直流等），而被告先前
    未曾因為刑事案件遭判處罪刑及執行，有臺灣高等法院被告
    前案紀錄表可參，素行尚稱良好，暨其自陳智識程度、家庭
    生活狀況（見本院卷第89頁）、公訴人與告訴人之意見（見
    本院卷第91頁）等一切情狀，量處如主文所示之刑，並諭知
    易科罰金之折算標準。
據上論斷，應依刑事訴訟法第299 條第1 項前段，兒童及少年福
利與權益保障法第112 條第1 項前段，刑法第11條、第277 條第
1 項、第41條第1 項前段，刑法施行法第1 條之1 第1 項，判決
如主文。
本案經檢察官陳美君提起公訴，由檢察官李志明到庭執行職務。
中　　華　　民　　國　 109　　年　　8 　　月　　4 　　日
                  刑事第五庭  審判長法　官  張志偉
                                    法  官  余珈瑢
                                    法  官  郭振杰
以上正本證明與原本無異。
如不服本判決應於收受判決後20日內向本院提出上訴書狀，並應
敘述具體理由；其未敘述上訴理由者，應於上訴期間屆滿後20日
內向本院補提理由書（均須按他造當事人之人數附繕本）「切勿
逕送上級法院」。告訴人或被害人如對於本判決不服者，應具備
理由請求檢察官上訴，其上訴期間之計算係以檢察官收受判決正
本之日期為準。
中　　華　　民　　國　 109　　年　　8 　　月　　5 　　日
                                    書記官  王嘉祺
附錄論罪科刑法條：
兒童及少年福利與權益保障法第112條：
成年人教唆、幫助或利用兒童及少年犯罪或與之共同實施犯罪或
故意對其犯罪者，加重其刑至二分之一。但各該罪就被害人係兒
童及少年已定有特別處罰規定者，從其規定。
對於兒童及少年犯罪者，主管機關得獨立告訴。

中華民國刑法第277 條：
傷害人之身體或健康者，處五年以下有期徒刑、拘役或五十萬元
以下罰金。
犯前項之罪，因而致人於死者，處無期徒刑或七年以上有期徒刑
；致重傷者，處三年以上十年以下有期徒刑。